【裁判字號】    92,上更(一),72
【裁判日期】    920827
【裁判案由】    殺人等
【裁判全文】
臺灣高等法院臺中分院刑事判決                  九十二年度上更(一)字第七二號
    上  訴  人
    即  被  告  丁○○
    指定辯護人  本院公設辯護人  丙○○
右上訴人因殺人案件，不服臺灣臺中地方法院九十年度重訴字第三○六五號中華民國
九十一年六月二十五日第一審判決（起訴案號：臺灣臺中地方法院檢察署九十年度偵
字第一九四二三號），提起上訴，經最高法院發回更審，本院判決如左：
    主      文
原判決關於丁○○殺人及定執行刑部分均撤銷。
丁○○殺人，累犯，處有期徒刑拾壹年。
    事      實
一、丁○○曾於民國九十年間，因竊盜案件，經臺灣臺中地方法院臺中簡易庭判處有
    期徒刑四月確定，於九十年七月九日入監執行，同年十月九日剩餘刑期易科罰金
    執行完畢，竟不知悔改，旋於九十年十月十六日夜晚十、十一時許，攜帶客觀上
    足對人之生命、身體、安全構成威脅，具有危險性而可作為兇器使用之螺絲起子
    一支，在臺中市西屯區清隆巷西屯國小側門（即西屯派出所附近），見乙○○所
    有車牌號碼Ｍ三－七一一五號之中華三菱銀色自用小客車停放該處，趁四下無人
    之際，以前開螺絲起子將該車門鎖破壞（毀損部分未據告訴），再以自己所有之
    汽車鑰匙一支插入電門啟動汽車，而竊取該自用小客車，得手後，供己使用（攜
    帶兇器竊盜罪部分，經原審法院判處有期徒刑八月，業經上訴人撤回上訴而確定
    ）。嗣於九十年十月二十五日下午四時五十分許，丁○○駕駛前開竊得之自用小
    客車搭載不知情之潘佳輝，行經臺中縣潭子鄉○○路與祥和路口時，適為接獲勤
    務指揮中心通報出勤攔截前開Ｍ三－七一一五號失竊小客車之警員陳新期、黃登
    貴發現，經警員黃登貴鳴警報器示警並以喊話器指揮駕駛人丁○○靠邊停車，丁
    ○○因駕駛贓車見狀即假裝欲停車，惟隨即加速逃逸，經警員陳新期、黃登貴報
    告勤務指揮中心通報攔截圍捕並追躡，丁○○為逃避追捕，明知是時已係下午五
    時許，道路上人、車不少，且不乏有行人或騎乘機車之騎士，為丁○○所知悉，
    若執意駕駛前開自用小客車快速行駛，即有致該馬路上之人、車無法立即閃避而
    可能發生撞擊致命之危險，尤其行人或騎乘機車之騎士，因未有如汽車駕駛人，
    有汽車外殼加以保護，免受直接之撞擊，苟遭汽車直接用力撞擊，極有可能發生
    死傷之結果，其竟基於即使肇事致人死亡或受傷亦不違背其本意之不確定殺人及
    傷害故意，駕車沿路高速飛駛，嗣逃竄至臺中縣潭子鄉○○○○街時，警員黃登
    貴恐其高速行駛危及過往人車安全，遂對空鳴槍二發警告丁○○，惟丁○○仍不
    停車受檢，黃登貴乃持槍再對前開贓車輪胎射擊五發，而擊中該贓車右後輪，但
    丁○○仍以高速駕車逃逸至潭子鄉○○路，沿該路由南往北行駛，欲右轉潭興路
    時，於該十字路口發現高克凡、李仕雄、范明瀚等人各騎乘機車，庚○○（起訴
    書誤載為騎乘機車）、辛○○駕駛自用小客車於潭興路三段對向車道等候紅燈，
    其預見於高速狀況下駕車急速右轉，將有致車輛失控衝入潭興路三段對向車道之
    虞，仍本於其原不確定殺人及傷害故意，駕車急速右轉，該車果然失控而逆向衝
    入潭興路三段之對向車道即前開高克凡等人暫停等候紅燈之車道，致先後撞擊高
    克凡、李仕（原審誤載為士）雄、范明瀚等人所騎乘之車牌號碼分別為ＳＱＮ－
    七二六（原審誤載為七六二）、ＥＸＢ－四六八、ＴＫＦ－三三二等三輛機車及
    庚○○所駕駛車牌號碼為ＮＹ－八五○○號之自用小客車，高克凡因閃避不及遭
    撞擊致所騎乘前開機車彈至庚○○所駕駛前開自小客車引擎蓋上，高克凡則摔落
    至馬路上；范明瀚遭撞擊後，身軀彈起掉落到丁○○所駕自用小客車之引擎蓋上
    。丁○○明知其已逆向衝入車群，極可能有機車駕駛人遭其衝撞而倒臥於其車輛
    前方地面，詎其承續前開不確定殺人及傷害故意，仍駕駛前開贓車再往前開，因
    而輾過高克凡身軀，繼續逃竄，而該贓車引擎蓋上之范明瀚則被摔至路旁，高克
    凡嗣經救護車送往臺中縣豐原市省立豐原醫院急救無效，延至同日晚上七時四十
    五分許不治死亡，范明瀚因此受有手擦傷之傷害（傷害部分未據告訴）；李仕雄
    則亦因此受有右手腳擦傷之傷害（傷害部分未據告訴）。而丁○○見車禍肇事致
    人死傷後，仍駕駛前開自用小客車加速逃逸，直至距肇事地點約八百公尺處又撞
    擊臺中縣潭子鄉○○○路一九五號己○○住宅大門前之遮陽棚及階梯與同鄉○○
    ○街三號甲○○住宅之圍牆，致前開贓車無法動彈，其始與潘佳輝棄車逃逸（駕
    駛動力交通工具肇事，致人死傷而逃逸罪部分，經原審法院判處有期徒刑十月，
    經丁○○於本院前審撤回上訴而確定）。嗣丁○○經警循線於九十年十月二十六
    日凌晨，在其臺中市○○街三十九之一號住處地下室查獲。
二、案經臺中縣警察局豐原分局報請臺灣臺中地方法院檢察署檢察官偵查起訴。
    理  由
一、訊據上訴人即被告丁○○對其於前揭時、地遭警攔截並開槍擊中其所駕駛前開贓
    車右後輪，仍為逃避追捕駕車高速行駛逃竄，致先後撞擊被害人高克凡、李仕雄
    、范明瀚等人所騎乘之前開機車及庚○○所駕駛前開自用小客車，因而致高克凡
    送醫急救無效死亡、范明瀚因此受有手擦傷，李仕雄受有右手腳擦傷，與其肇事
    後仍加速逃逸，而於前揭時、地駕車撞及前開民宅圍牆始棄車逃逸，嗣於前揭時
    、地遭警查獲等事實固已坦承不諱，惟矢口否認有何故意殺人之犯行，辯稱警方
    一開始就沿途開槍示警，伊一路逃逸，且伊是於轉彎時才衝到對向車道的，伊當
    時在轉彎時，才失控的，而伊在勝利路時，車輛狀況都很好，且並無感覺車輪有
    被擊中，而且轉彎是要轉到伊自己的車道，是因為轉彎失控才衝到對向車道去的
    ，伊當時沒有撞到人也沒有關係的想法，當時伊也很注意的駕駛車輛，伊要撞到
    被害人時，伊也有踩煞車，但是車子煞不住，是因為車子失控，等到車子撞到車
    子後才停下來，但伊很害怕，有看到被害人及警察，伊才又繼續開車逃逸，伊開
    車知道有撞到人，伊知道高克凡從伊車輛的右方飛起來，至於落地點在何處則不
    知？伊不知道她是在伊車下方而將她輾過，伊開車時，車子有動了一下，伊不知
    道壓到什麼東西，但伊沒有停下來，以伊感覺好像是壓到前面的機車，因為伊繼
    續開的時候，前面的機車也有跟著動，伊知道范明瀚被摔到旁邊去云云。經查：
（一）前揭事實業據被告為前開部分之自白，並經證人潘佳輝於警訊、偵查中（見九
      十年度相字第一五四四號相驗卷第十三至十五頁；第六十頁反面至六二頁正面
      ）；庚○○於警訊（見同上相驗卷第二一至二二頁）、原審調查時（見原審卷
      第三三頁）；李仕雄、范明瀚、辛○○於偵查中（見九十年度偵字第一九四二
      三號偵查卷第八七至八九頁）、原審調查時（見原審卷第三三、三四頁、第五
      六、五七頁）均證述明確，復經證人即警員黃登貴、陳新期、張煌典於原審調
      查時到庭（見原審卷五四、五五、一一四、一一五頁）結證屬實，另有警員陳
      新期、黃登貴所出具之報告一份、警員張煌典所出具之職務報告一份（見同上
      偵查卷第二七至三一頁、三二頁）、現場照片二十二張（見同上相驗卷第四五
      至五五頁）及在該肇事路口錄影所翻拍之相片二張（見同上相驗卷第六四頁）
      、臺中縣警察局道路交通事故調查報告表一份（見同上相驗卷第三一頁）可稽
      ，復有警員追緝被告經過與路口監視器錄下被告撞擊被害人畫面之ＶＣＤ一片
      扣案可資佐證，並經原審勘驗屬實（見原審卷第一一五頁）。而被害人高克凡
      確遭被告撞擊輾軋致受外傷性休克顱腦損傷，胸腹髖部挫傷合併肋骨骨折，氣
      血胸等傷害而致死亡，業經臺灣臺中地方法院檢察署檢察官先後督同檢驗員及
      法醫師相驗屬實，有勘驗筆錄、相片、相驗屍體證明書、驗斷書等在卷可憑（
      見同上相驗卷第五七頁、第六八至七十頁、第七一至七三頁）。
（二）被告雖辯稱其係因車子失控，始跑到對向車道撞上被害人，其並非出於故意云
      云。然查：
  １、按刑法關於犯罪之故意，除直接故意即行為人對於構成犯罪之事實具備明知及
      有意使其發生之兩個要件外；復以刑法第十三條第二項併列間接故意，即行為
      人對於構成犯罪之事實預見其發生，且其發生不違背行為人本意者亦能成立故
      意犯。而行為人有無犯罪之故意，乃個人內在之心理狀態，惟有從行為人之外
      在表徵及其行為時之客觀情況，依經驗法則審慎判斷，方能發現真實（參考最
      高法院八十八年度台上字第一四二一號判決意旨）。
  ２、被告於警訊供述伊因駕駛贓車很怕所以就加速逃逸，警方的巡邏車就在後面追
      趕，而且有開槍並打中車子的輪胎，車子便很難控制但伊還是逃逸四處亂開，
      後來到潭子鄉○○路口要轉彎，因車子方向盤很難控制一不小心便撞上一位停
      紅燈的機車女騎士，但伊因為很害怕還是繼續加速逃逸，．．．當時撞上女騎
      士及她的機車後有見到她飛起來，但因為只想逃跑所以就又往前開，不知道有
      輾過被害人高克凡等語（見同上相驗卷第十頁、第十一頁反面），而證人潘佳
      輝於警訊亦證述：「（十七時警方對空鳴槍你是否知道，該部Ｍ三－七一一五
      號自小客車在潭子鄉○○路與潭興路口撞上機車騎士高克凡等人，請敘述經過
      ？）我知道警方有開槍，我叫丁○○停車，他卻不停，在路口右轉時撞到好幾
      部機車後又加速逃逸，幾分鐘後撞上住宅而停住。．．．（丁○○在撞上該名
      女孩後有無停車？）有停車。（既然有停車，為何該名女孩有被車輾過之痕跡
      ？）當時在撞到該名女孩時，女孩有彈起來撞到擋風玻璃後才掉到車下，車子
  因此也停住，我有叫丁○○不要再開了，丁○○跟我說（若停車我就死了），
      於是又加速逃逸，剛加速時我有感覺有輾到東西。（丁○○欲加速逃逸時是否
      知道被撞擊之女孩就在車下，若強行再開過會輾到該名女孩？）他知道，但他
      不聽我的勸說強行將該女孩輾過的，我的心理也覺得很難過。」等語（見同上
      相字卷第十三頁反面、第十五頁），嗣證人潘佳輝於偵查中並證述：「．．．
      （當時高克凡有無飛起來？）有，飛起來撞到車子擋風玻璃又掉到車子下面。
      （你有無叫他停車？）有，從警察追他時，我就叫他停，他曾在回臺中的路上
      停一下，但又馬上開走。（你叫他在車禍現場停車時，他說什麼？）那時撞到
      那女生，車子有停下車，我跟他說車子停了，我要走了，但他說若停車我就死
      了，即馬上踩油門加速開車，當時起動時，我感覺壓到東西，我有跟他講有壓
      到東西，他還是開走。．．．（當時他在逃時，速度多快？）很快，約時速一
      百公里。（是否因此轉彎無法轉到車道？）對」等語（見同上相驗卷第第六一
      、六二頁）；證人即當日亦均被撞傷之機車騎士李仕雄、范明瀚於原審亦分別
      證述：「當時我只看到一台車開得很快撞過來，沒有煞車，也沒有按喇叭示警
      ，至於撞到那幾部車，我也沒有注意，當時我也有被撞到，當時我是騎摩托車
      被撞到，被撞得情形就與警察局做的筆錄相同，我有聽到被告車子有輾過什麼
      東西的聲音，我轉頭過去看，應該是有輾過被害人高小姐的身體，當時我的右
      手右腳也有擦傷，摩托車沒有事，我傷害的部分我不告，當時我們那個方向的
      車道有兩個，都停滿了自用小客車及機車，沒有足夠的空間可以讓被告逆向行
      駛進來，如果硬要行駛進來就會撞到停在這個車道的人跟車．．．」；「被告
      擦撞我們的過程就如證人庚○○所講，我的車子有被撞壞，手也有擦傷，這部
      分我不告被告，當時我們的車道沒有辦法讓被告開車進來，他進來一定會撞上
      我們的，被告當時沒有按喇叭也沒有煞車，也沒有做任何示警的動作，我是第
      三台被撞上的，至於死者是否被告開車碾過去的，我沒有看到，我一爬起來，
      被告車子就開走逃逸了，我被撞時，人彈起來，掉到被告所開車子的引擎蓋上
      ，被告要逃逸開走時，我才被摔在旁邊的路上，至於被告有沒有輾過死者，我
      就沒有注意了」等語（見原審卷第五七頁、第三三至三四頁）；另證人庚○○
      亦於原審法院到庭證述：當時被告是先撞上死者高克凡的機車，然後再撞上其
      他兩輛機車，是誰的我不曉得，然後再撞上我的自用小客車，當時被告撞上我
      們，他是逆向行駛，當時我們都在等紅綠燈，當時我們的車道，已經沒有足夠
      的空間可以容許對向的車道行駛進來，對向的車道如果行駛進來，一定會撞上
      我們，被告撞上我們之前，可以作煞車的動作，但是他也都沒有煞車，還是很
      高速的行駛，當時也都沒有按喇叭，也沒有其他示警的動作，就直接撞上我們
      ，當時有機車或人彈到我車上，因一時驚慌，沒有看清楚，但是後來我家人有
      看設在路邊的錄影帶，可以確定是機車彈到我的引擎蓋上，並不是人，但是人
      是摔在我車子的後面，稍微偏右，撞上後，被告有撞上其他人的車子，我自己
      人沒有受傷，只有車子受損，車子被毀損的部分我不告，至於被告如何壓死死
      者我就不曉得了，只看到他又逃逸，有警察追他等語（見原審卷第三三頁）；
      至另一現場目擊證人辛○○亦於原審到庭證述：「我沒有被撞到，我當時看到
      他的車子來的時候我有閃開，所以沒有被撞到，我看到被告開車速度很快，而
      且沒有煞車，我也沒有聽到他有按喇叭示警的聲音，結果就先撞到被害人高小
      姐的摩托車，再撞到一台白色的ＢＭＷ自用小客車，然後再撞到三部機車，有
      的機車騎士因為比較輕微的受傷，大概就走了，當時我只有看到高小姐飛起來
      ，其他細節我就沒有辦法看得很清楚，我也沒有受傷，當時被告逆向行駛，也
      就是我們這些機車及自用小客車行駛的車道總共有兩車道，兩個車道都已經停
      滿機車、自用小客車，當時那個車道根本就沒有足夠的空間可以讓被告行駛進
      入，如果硬要開進去，一定會撞上人，被告開車的速度實在太快了，所以很多
      人都閃避不及，就被撞上了，其他我就不了解，當時我是開自用小客車行經那
      個路口，其他的人可能是在等紅綠燈」等語（見原審卷第五六、五七頁）。再
      查被告撞擊被害人高克凡之現場，係交叉路口，人車往來頻繁，被告所駕駛的
      車子要撞擊被害人摩托車之前，路口有停數部機車及自用小客車，由當時旁邊
      其他汽車及機車行車速度觀察，被告所駕駛的自用小客車，以異於其他汽機車
      的速度，撞擊被害人的機車，其速度須重複倒帶觀察始得看清一節，此有前開
      ＶＣＤ扣案及原審勘驗結果可稽，足見被告當時行車速度確有甚為快速之情形
      。且綜上揭現場證人之證言可知，被告當時不但速度甚為快速，且當時被害人
      高克凡等人之車道上確有機車、自用小客車等多輛車暫停等候紅綠燈之情形。
      是由被告行為時之客觀環境觀察，被告所駕駛前開贓車既遭警開槍擊中後車輪
      ，在高速行駛狀況下對車子控制能力應有減弱；又當時係下班時間，人車往來
      甚為頻繁，被告自被警發現追緝至肇事地點已有經過多個路段，此應為被告所
      知悉，被告猶以時速約一百公里左右之高速行駛於人車來往頻繁之道路上，明
      知有上揭客觀情形下，仍執意駕車在馬路上高速行駛，而當時馬路上不乏騎乘
      機車之騎士或行人，亦為被告所得知悉，且機車騎士或行人未能如汽車駕駛人
      ，有汽車外殼加以保護，免受直接之撞擊，苟遭汽車直接用力撞擊，極有可能
      發生死傷之結果，應為被告所認識，且嗣被告果然車輛失控致撞擊被害人高克
      凡、李仕雄、范明瀚等機車騎士後，自亦知極有可能會有機車騎士因遭撞擊而
      倒臥其車輛行線，詎仍無停車之意，而執意駕車疾衝，顯心存縱撞擊、輾軋他
      人致死亦無所謂之意，則依被告當時情形觀之，雖尚無從認定其有殺人之明知
      並有意使其發生，是無以認定其有殺人之直接故意，惟由其上揭外在表徵觀察
      ，被告縱無殺人之希望，但其既對於構成犯罪之事實，已預見其可能發生，而
      其發生並不違背被告本意，從而被告確就本件駕車撞擊輾軋被害人高克凡致死
      ，應有殺人間接故意可堪認定。
（三）至證人李仕雄、范明瀚、庚○○、辛○○等人雖於原審均證述被告當時未煞車
      云云，然證人即警員張煌典於原審法院調查時證述現場確有煞車痕（見原審卷
      第一一四頁），且依前開道路交通事故調查報告表所載，亦確有煞車痕，則前
      開證人所證稱被告當時未煞車之證詞固與事實有間。然有無煞車應係觀察比較
      車輛前後車速始知，本案事出突然，證人猝見車輛自前方快速衝來，自會因該
      車速度極快而誤認被告並未煞車，且證人或可能有記憶上之錯誤或混淆之情形
      ；惟證人之證言縱有部分稍異於真實，然如其基本事實之陳述，若果與真實性
      無礙時，仍非不得採信（參考最高法院二十一年上字第四七四號、七十四年度
      台上字第一五九九號判例）；而被告當時是否有煞車，並不影響其前開不確定
      殺人故意之犯罪事實，有前開理由可參，則前開證人其他證詞，仍非不得採信
      ，尚難以被告曾有煞車行為即認其無不確定殺人故意。
（四）至本院前審就被告所駕之車如右後輪被槍擊中，是否仍能以時速一百公里之速
      度行駛，駕駛人得否察覺車輛輪胎被擊中之情形，又該車輪胎被擊中後，車輛
      能否正常行駛，再如車輛轉彎時是否仍能正常操控等情形，函請財團法人車輛
      研究測試中心，據該中心函覆結果認：「據了解該車為前輪驅動車輛，其轉向
      及驅動力係由前輪提供。原則上，一般車輛後輪爆破時，其穩定性及操控性會
      受到影響（如抖動等），且煞車性能可能較原先為差，但若路面平坦、動力系
      統正常作用及駕駛者身心正常且操控能力正常，是可維持高速行駛及轉彎，且
      可察覺輪胎是否有異常狀況。惟依貴院所檢附之資料並無法確認駕駛者身心狀
      態及操控能力是否正常，且輪胎受槍擊前後之車輛動力系統、煞車系統、輪胎
      等相關狀態與性能無從判斷，故本中心僅提供右述意見，供貴院卓參。」有該
      中心九十一年十月二十四日車（九十一）研字第○七三三號函一紙附卷可參（
      見本院卷第七七頁），雖上揭意見，尚未能就被告當時駕車情形作真實之判斷
      ，然稽之被告於警訊時供稱其遭警方開槍並打中輪胎，車子很難控制但其還是
      逃逸四處亂開等語，斯時被告並未抗辯不知其車輪胎被槍擊中等情，而依其警
      訊初供可知，其顯然知悉其車輪胎有被槍擊中至明，又被告自承伊在勝利路時
      ，車輛狀況都很好等語，亦難認該車當時除後輪胎被槍擊中外，該車動力系統
      、煞車系統或輪胎有何其他不正常之情形，而被告當時為逃避警方追緝而駕車
      沿路高速逃逸，已如前所述，其明知警方開槍要其停車之情形，且經同行之友
      人潘佳輝之勸阻下，仍拒不停車，觀諸追捕警員陳新期、黃登貴所出具報告內
      所附之贓車逃逸路線（見同上相驗卷第二九頁）顯示，被告當時駕車沿路行經
      多處，則由被告當時仍能正常控制所駕贓車沿路逃竄等客觀情形觀之，顯然被
      告當時身心狀態及操控能力亦屬正常，是依上揭情狀觀之，被告所辯不知車輪
      有被擊中云云，應係卸責之詞，不足採信，退步言之，在下午五時人車往來頻
      繁之路段，以時速約百里之速度高速行車，縱車輪未遭擊中，亦仍極可能失控
      肇事衝撞他人，此被告豈會不知，其是否知悉車輪遭擊破，與本案應負刑責並
      無何影響。
（五）又證人潘佳輝固於警訊證述被告衝入對向車道，被害人高克凡遭彈起撞到擋風
      玻璃後掉到車下，車子因此也停住，證人叫被告不要再開了，被告表示「若停
      車我就死了」，被告係明知被害人在車下仍執意開車輾過被害人高克凡等語，
      惟被告與被害人高克凡本不相識，無宿怨積恨可言，當無有意或希望使高女死
      亡之結果發生之直接故意，雖被告預見高女可能倒臥其車前方行線將遭輾軋，
      然其是否已先明知被害人高克凡倒臥其車輛行線上，此屬被告主觀認知事項，
      應非證人潘佳輝所能了解，潘佳輝所述「（丁○○欲加速逃逸時是否知道被撞
      擊之女孩就在車下，若強行再開會輾到該名女孩﹖）他知道」，可能僅屬潘佳
      輝個人臆測之詞，尚無充分證據足認被告係明知被害人高女倒臥其車前行線，
      並有意殺被害人而輾軋之，以是尚難認有直接殺人故意（然仍具間接殺人故意
      ，理由詳前）。
（六）綜上所述，堪信被告所辯，無非事後圖卸刑責之詞，不足採信。本案事證明確
      ，被告犯行洵堪認定，應予依法論科。
二、核被告所為，係犯刑法第二百七十一條第一項之殺人罪。查被告基於不確定殺人
    犯意駕車高速逃逸，於撞擊斯時騎乘機車之騎士高克凡，復再承前開犯意開車逃
    逸致輾過倒地之被害人高克凡，其舉動雖有多次，惟係本於同一間接殺人故意之
  繼續動作，且以單一間接故意殺人意思接續進行，只成立一罪；又公訴人起訴事
    實雖未敘及被告開車逃逸輾過倒地之被害人高克凡之接續殺人犯行，然該部分事
    實與公訴人起訴之殺人犯罪事實既具單純一罪之關係，應為起訴效力所及，本院
    自應併予審究，又查被告於九十年間，因竊盜案件，經原審法院臺中簡易庭判處
    有期徒刑四月確定，於九十年七月九日入監執行，然於九十年十月九日即易科罰
    金繳清釋放出監，有檢察署刑案資料查註表、臺灣高等法院被告全國前案紀錄表
    及福建金門地方法院檢察署函（函附出監通知簿影本）在卷足稽，茲於五年內再
    犯有期徒刑以上之本罪，是為累犯，應依法加重其刑，原審以被告殺人部分犯罪
    事證明確，予以論罪科刑，固非無見，惟查被告屬累犯，原審法院未依刑法第四
    十七條累犯規定加重其刑，尚有違誤，被告上訴意旨稱伊無殺人意圖云云雖無可
    採，但原審此部分判決既有可議之處，即屬無可維持，應由本院就此予以撤銷改
    判，又被告殺人部分罪刑既經本院撤銷，則原審判決所定應執行刑亦失所附麗，
    應併予撤銷，審酌被告竊車後為逃避追捕，不顧他人生命安危在市區駕車高速逃
    逸之犯罪動機、手段、其行為對被害人家屬所致傷慟至深，犯後迄今仍未對被害
    人家屬為何補償，並參酌其犯罪後態度等一切情狀，就殺人罪部分量處如主文第
    二項所示之刑示懲。
據上論結，應依刑事訴訟法第三百六十九條第一項前段、第三百六十四條、第二百九
十九條第一項前段，刑法第二百七十一條第一項、第四十七條，判決如主文。
本案經檢察官戊○○到庭執行職務。
中      華      民      國      九十二     年     八      月   二十七   日
                                臺灣高等法院臺中分院刑事第五庭
                                      審判長法  官  袁  從  楨
                                            法  官  胡  森  田
                                            法  官  姚  勳  昌
右正本證明與原本無異。
如不服本判決應於收受送達後十日內向本院提出上訴書狀，其未敘述上訴之理由者並
得於提起上訴後十日內向本院補提理由書（均須按他造當事人之人數附繕本）。
                                            書記官  洪  麗  華
中      華      民      國      九十二     年     八      月   二十九   日
附錄本案論罪科刑法條全文：
刑法第二百七十一條第一項：
殺人者，處死刑，無期徒刑或十年以上有期徒刑。
                                                                        Ｒ


司法院資訊處製作；財團法人民間司法改革基金會備份。
